臺灣彰化地方法院刑事裁定
110年度聲字第1392號
異  議  人
即  受刑人  羅玉欣



上列異議人即受刑人因公共危險案件，對於臺灣彰化地方檢察署
檢察官之執行指揮（110年度執字第1834號），認為不當而聲明
異議，本院裁定如下：
    主  文
異議駁回。
    理  由
一、聲明異議意旨略以：異議人即受刑人羅玉欣（下稱受刑人）
    對於臺灣彰化地方檢察署110年度執字第1834號聲明異議，
    請求准予易科罰金，爰依刑事訴訟法第484條規定聲明異議
    。
二、按「受刑人或其法定代理人或配偶以檢察官執行之指揮為不
    當者，得向諭知該裁判之法院聲明異議」，刑事訴訟法第48
    4 條定有明文。又檢察官就易科罰金聲請之准駁，應賦予受
    刑人陳述意見之機會，於保障受刑人正當法律程序之前提下
    ，依職權裁量及指揮執行事項（參見最高法院107年度台抗
    字第209號裁定意旨）。查本件受刑人因公共危險案件，經
    本院以110年度交簡字第327號判處有期徒刑6月確定，並諭
    知易科罰金之折算標準等情，有臺灣高等法院被告前案紀錄
    表在卷可稽。嗣本案確定後，執行檢察官依前揭判決，通知
    受刑人於民國110年9月2日到案執行，經檢察官開庭當面聽
    取受刑人之意見，且告以不准易科罰金之理由，受刑人表示
    希望讓其打電話給家人說一聲等語（見110年9月2日訊問筆
    錄），隨後發監執行等情，業經本院調閱臺灣彰化地方法院
    檢察署110年度執字第1834號執行卷宗查核無訛。是檢察官
    上述准駁易刑處分之定奪，已給予受刑人陳述意見之機會，
    並無違誤。
三、按犯最重本刑為5年以下有期徒刑以下之刑之罪，而受6月以
    下有期徒刑或拘役之宣告者，得以新臺幣（下同）1,000元
    、2,000或3,000折算1日，易科罰金。但易科罰金，難收矯
    正之效或難以維持法秩序者，不在此限，此觀刑事訴訟法第
    457條第1項前段、刑法第41條第1項分別定有明文。故有期
    徒刑或拘役得易科罰金之案件，法院所諭知者，僅係易科罰
    金時之折算標準而已，至於是否准予易科罰金，仍賦予執行
    檢察官視個案具體情形，依前開法律規定而為裁量，亦即執
    行檢察官得考量受刑人之一切主、客觀條件，審酌其如不接
    受有期徒刑或拘役之執行，是否難達科刑之目的、收矯正之
    成效或維持法秩序等，以作為其裁量是否准予易科罰金之憑
    據，非謂受刑人受6個月以下有期徒刑或拘役之宣告時，執
    行檢察官即必然應准予易科罰金。且上開法條所稱「難收矯
    正之效」及「難以維持法秩序」，均屬不確定法律概念，此
    乃立法者賦予執行者能依具體個案，考量犯罪所造成法秩序
    等公益之危害大小、施以自由刑，避免受刑人再犯之效果高
    低等因素，據以審酌得否准予易科罰金，亦即執行者所為關
    於自由刑一般預防（維持法秩序）與特別預防（有效矯治受
    刑人使其回歸社會）目的之衡平裁量，非謂僅因受刑人個人
    家庭、生活處遇值得同情即應予以准許；且法律賦予執行檢
    察官此項裁量權，僅在發生違法裁量或有裁量瑕疵時，法院
    始有介入審查之必要，如執行檢察官於執行處分時，已具體
    說明不准易科罰金之理由，且未有逾越法律授權、專斷等濫
    用權力之情事，自不得遽謂執行檢察官之執行指揮為不當（
    最高法院100年度台抗字第646號、101年度台抗字第363號裁
    定意旨參照）。
四、經查：
  ㈠受刑人前於96年10月12日，因犯不能安全駕駛致交通危險罪
    ，經本院以96年度彰交簡字第486號判處拘役50日確定，於9
    7年2月22日易科罰金執行完畢；又於108年8月4日，因犯不
    能安全駕駛致交通危險罪，經本院以108年度交簡字第1478
    號判處有期徒刑2月，併科罰金2萬元確定，於108年11月28
    日易科罰金執行完畢；再於109年2月3日，因犯不能安全駕
    駛致交通危險罪，經本院以109年度交簡字第471號判處有期
    徒刑4月確定，並於109年8月11日易科罰金執行完畢等情，
    有原審卷內上揭案號判決書及臺灣高等法院被告前案紀錄表
    可佐。嗣本件受刑人於109年12月9日之酒後駕車犯行，經本
    院以110年度交簡字第327號刑事簡易判決確定後，臺灣彰化
    地方檢察署檢察官以110年度執字第1834號通知受刑人到案
    執行。受刑人到署後向檢察官聲請易科罰金，檢察官於斟酌
    受刑人之情形後，認「5年內3犯酒駕，且酒測值甚高（1.07
    mg/L），易科罰金顯然難收矯正之效，聲請易科罰金不予准
    許」等情，均經本院調閱彰化地檢署110年度執字第1834號
    執行卷宗等核閱無誤。以上關於被告之前案紀錄及本案執行
    情形，均堪以認定。
  ㈡受刑人雖請求准予易科罰金，然受刑人已有4次酒後駕車之公
    共危險犯行，本件犯行亦為其5年內第3次犯酒後駕車之公共
    危險犯行，是受刑人確有屢犯酒後駕車之公共危險罪之事實
    。再依上開執行案卷顯示，執行檢察官不准受刑人易科罰金
    之聲請，已給予受刑人陳述意見之機會，且詳述不准易科罰
    金之理由亦有110年9月2日執行筆錄1份附於上開執行卷宗，
    於審核是否准予受刑人易科罰金之過程，並無獨斷、草率之
    瑕疵，並無顯然違背相關法令之情事。被告多次觸犯酒後駕
    車之公共危險罪，且本次乃是其2年內第3度犯酒後駕車犯行
    ，所駕駛者又是危險性較高之自用小客車，且酒精濃度高達
    每公升1.07毫克，顯見受刑人未能真正悔悟，先前執行檢察
    官三度准予易科罰金，而以易科罰金之方式執行刑罰，均未
    能收矯正之效；本案執行檢察官具體審酌上情，行使其裁量
    權，不准受刑人易科罰金之聲請，係為收矯正之效及維持法
    秩序，其採取之方式亦有助於目的之達成，並未違反比例原
    則，且已遵守正當法律程序，尚無逾越法律授權、專斷等濫
    用權力情事，自難認本件執行檢察官上開執行指揮有何不當
    或違法之處。
五、綜上所述，本件受刑人聲明異議，請求撤銷不准易科罰金之
    處分，為無理由，應予駁回。　　　
六、據上論斷，依刑事訴訟法第486條，裁定如主文。
中　　華　　民　　國　　110 　年　　11　　月　　30　　日
                  刑事第六庭  法  官  范馨元
以上正本證明與原本無異。
如不服本裁定，應於裁定送達後5 日內向本院提出抗告狀（須附
繕本）。
中　　華　　民　　國　　110 　年　　11　　月　　30　　日
                              書記官  許原嘉